【裁判字號】    96,再易,22
【裁判日期】    970107
【裁判案由】    清償借款
【裁判全文】
臺灣高等法院高雄分院民事判決          96年度再易字第22號
再審原告    乙○○
再審被告    有限責任第二信用合作社即保證責任高雄市第二信
            用合作社
法定代理人  甲○○
上列當事人間請求清償借款事件，再審原告對於民國96年10月2
日本院96年度上易字第116 號確定判決，再提起再審之訴，本院
判決如下：
    主  文
再審之訴駁回。
再審訴訟費用由再審原告負擔。
    理  由
一、再審意旨略以：再審原告、張宏泰與再審被告所簽職工福利
    貸款借據之契約並非職工互保貸款，且再審原告之所以願意
    擔任連帶保證人，實因再審被告以上開職工福利貸款借據第
    6 條對再審原告作出承諾，倘再審被告能切實依約履行，再
    審原告並無需擔任連帶保證人之風險。系爭借款之所以無法
    以張宏泰之退休金清償，實係因再審被告過失所致，確定判
    決就該職工福利貸款借據第6 條約定意旨及上述再審被告之
    過失漏未審酌。顯有違誤，爰依民事訴訟法第497 條規定請
    求廢棄原審確定判決，另為適法之裁判。
二、查確定判決認定：系爭職工福利貸款借據第6 條約定之旨，
    乃借款人於離職之時，即喪失期限利益，全部債務視為到期
    ，債權人職得對借款人一切依法可領取之款項予以扣款清償
    債權之權利。而職工福利貸款性質上係無擔保信用借款，其
    借款額度及利率均遠較一般信用貸款優惠，故須由借款人授
    權其服務機關按月扣薪支付本息，以確保還款來源，並由職
    工互保，使貸款銀行債權之受償獲有相當保障．．．。張宏
    泰既早於95年10月間即申請提前退休、同年11月1 日退休離
    職生效，其職工福利委員會並未知會被上訴人（再審被告）
    或代為扣還依法可扣款項，上訴人（再審原告）亦遲至同年
    11月9 日始以存證信函通知被上訴人（再審被告）（原審卷
    27至29頁），未預促被上訴人（再審被告）行使權利，而被
    上訴人（再審被告）依借據第4 條約定，須「以1 個月之期
    限通知借款人償還全部借款本息」，即張宏泰於95年10月10
    日未依約清償本息後，尚有1 個月之寬限期限以清償本息，
    則亦難謂被上訴人（再審被告）得即時知悉其提前退休情事
    。又被上訴人（再審被告）於同年11月8 日已聲請對張宏泰
    核發支付命令，於知悉其辦理退休離職後，旋即聲請對張宏
    泰之財產假扣押（原審卷46頁、51至54頁），亦無上訴人（
    再審原告）所指怠於行使權利之情（確定判決第3 、4 頁）
    。再審原告雖主張：系爭消費借款非屬於職工互保，並提出
    『第一商業銀行整批小額融資消費性貸款申請書』指系爭職
    工福利貸款借據第6 條之文義不若該申請書所載淺顯易懂（
    高雄地方法院96年訴字第319 號卷第22、26頁、本院3 頁）
    云云。惟確定判決已就系爭職工福利貸款借據第6 條約定予
    以審認說明，並無就重要證據有漏未斟酌情事，且再審被告
    對再審原告就系爭借款未獲清償並無過失乙節確定判決復已
    審認，該審認乃事實審法院認定事實之權限，再審原告陳詞
    指摘確定判決就該職工福利貸款借據第6 條約定意旨及再審
    被告就系爭借款未獲償有過失漏未審酌，依上開說明，其主
    張顯無理由。
三、綜上所述，再審原告依民事訴訟法第497 條規定提起再審之
    訴顯無理由，爰不經言詞辯論逕予判決駁回。
據上論結，本件再審之訴為無理由，依民事訴訟法第502 條第2
項、第78條判決如主文
中    華    民    國    97    年    1     月    7     日
                            民事第六庭
                                審判長法官   許明進
                                法      官   陳真真
                                法      官   張明振
以上正本證明與原本無異。
本判決不得上訴。
中    華    民    國    97    年    1     月    8     日
                                書  記  官   黃琳群
                                                   w


司法院資訊處製作；財團法人民間司法改革基金會備份。
